臺灣臺中地方法院刑事判決　　　　　　　 96年度訴字第538號
公　訴　人　臺灣臺中地方法院檢察署檢察官
被　　　告　壬○○
　　　　　　　　　　現於臺灣臺中戒治所執行強制戒治中
指定辯護人　本院公設辯護人　庚○○
上列被告因加重強盜等案件，經檢察官提起公訴（95年度偵字第
25939 號）及聲請併案審理（95年度偵字第25940 號），本院判
決如下：
    主    文
壬○○連續意圖為自己不法之所有，結夥三人以上，攜帶兇器，
以強暴至使不能抗拒，而取他人之物，累犯，處有期徒刑拾伍年
。扣案之西瓜刀參支、鴨舌帽壹頂、黑色外套壹件，及事實欄所
載之信用卡簽帳單之特約商店存根聯上，偽造「己○○」之署押
壹枚及客戶收執聯壹張，均沒收之。
    事    實
一、壬○○曾因違反麻醉藥品管制條例、違反毒品危害防制條例
    、違反槍砲彈藥刀械管制條及贓物等案件，經法院分別判處
    有期徒刑5年6月及5月、6月、7月、3月確定，嗣經法院定其
    應執行有期徒刑6 年5 月確定，入監執行，於民國94年7 月
    19日假釋付保護管束，迄95年2 月4 日始因假釋付保護管束
    期滿，假釋未經撤銷未執行之刑期，視為已執行完畢，竟仍
    不知悔改，再為下列行為：
  (一)壬○○、王基亮、王志華、劉正鎰共同基於冒充公務員行使
    職權及意圖為自己不法所有強盜取財之概括犯意聯絡，於民
    國95年3 月19日21時30分許，由壬○○駕駛不詳車號之自用
    小客車搭載王基亮、王志華、劉正鎰，在臺中市西屯區市○○○路與朝富路口，攔截由乙○○所駕駛、搭載甲○○之車
    號6051－HT號自用小客車，壬○○、李承恩、王志華、劉正
    鎰4 人即下車，向乙○○、甲○○冒稱渠等係警察，因查緝
    毒品要求乙○○、甲○○下車配合，並喝令乙○○、甲○○
    坐上前開車號不詳之自用小客車，旋由王基亮駕駛前開車號
    不詳之自用小客車搭載王志華、劉正鎰、乙○○、甲○○往
    臺中縣神岡鄉方向行駛，壬○○則駕駛車號60 51 －HT號自
    小客車離開準備棄置路邊（就該小客車部分並無強盜之犯意
    ，壬○○駕駛該車途中，於同日旋遭警方臨檢而棄車逃逸）
    。李承恩駕駛前開車號不詳之自用小客車行至神岡鄉大甲溪
    旁時，即向乙○○、甲○○表明渠等不是警察，渠等只是要
    錢，而結夥三人以上著手實施強盜使人交付財物犯行，王志
    華並以拿出銀色手銬1 副（未扣案，下稱前開手銬）、劉正
    鎰則以亮出顏色銀色、樣式不詳之手槍1 支（未扣案，無積
    極證據證明具有殺傷力或足供兇器使用，下稱前開銀色手槍
    ），以此脅迫方式，至使乙○○、甲○○均不能抗拒後，乙○○交付現金新臺幣（下同）2 萬5 千元、甲○○交付現金
    1 萬3 千5 百元予王基亮，王基亮再將乙○○押下車看管，
    並由王志華、劉正鎰搭載並將甲○○押至臺中縣神岡郵局提
    款機提領現金之行為分擔方式，由甲○○持其夫張世樺所有
    之臺中西屯郵局帳戶（帳號000000000000 00 號）提款卡提
    領8 萬元，甲○○再持乙○○之聯信商業銀行帳戶（帳號00
    000000000000號）提款卡提領3 千元，全數交付予王志華、
    劉正鎰。嗣王志華、劉正鎰與李承恩會合後，始將乙○○、
    甲○○釋放，前開強盜所得則由壬○○、王志華、劉正鎰、
    李承恩朋分花用一空。
  (二)壬○○、王志華為遂行後述強盜取財犯行（即事實欄(四)），
    共同意圖為自己不法之所有，基於竊盜之犯意聯絡，於95年
    3 月27日凌晨5 時許，共同在臺中縣大雅鄉○○村○○路18
    5 之11號前，持壬○○所有之鑰匙1 支（未扣案），竊得子
    ○○所有之車號X9－1866號自用小客車。
  (三)壬○○、李承恩、王志華、劉正鎰共同計劃竊取汽車車牌，
    再與前開車號X9－1866號自用小客車之車牌互換，以遂行後
    述冒充警察執行職務進而強盜取財之犯行，壬○○、王志華
    、劉正鎰、李承恩共同意圖不法之所有，並基於竊盜之犯意
    聯絡，由壬○○駕駛前開車號X9－1866號自用小客車，搭載
    李承恩、王志華、劉正鎰於95年3 月27日上午10時許，在臺
    中縣豐原市○○街77巷20號旁之空地，結夥三人以上，王志
    華、劉正鎰在旁把風，並由壬○○、李承恩下車，且持客觀
    上足供兇器使用，對人之身體、生命、安全構成威脅之扳手
    1 支（未扣案，長約10公分、鐵製材質，下稱前開扳手），
    拆卸而竊取停放在該處之丁○○所有車號H5－8706號自用小
    客車上之車牌2 面，得手後，再與前開車號X9－1866號自用
    小客車之車牌互換。
  (四)壬○○、王志華、劉正鎰、李承恩共同基於上述冒充公務員
    使行職權及結夥三人以上強盜取財之概括犯意，於95年3 月
    28日凌晨3 時57分許，由壬○○駕駛前開懸掛車號H5－8706
    號車牌之自用小客車（即竊得之前開原車號X9－1866號自用
    小客車）搭載李承恩、王志華、劉正鎰，在國道一號公路北
    向169.9 公里處，攔截己○○所駕駛之車號HG－8653號自用
    小客車，李承恩、王志華、劉正鎰三人下車後，即結夥三人
    以上，向己○○稱渠等為警察，因查緝毒品要其配合，王志
    華並以前開手銬欲銬住己○○，因己○○奮力抵抗，劉正鎰
    遂持前開銀色手槍抵住己○○腰際，以此強暴之方法至使不
    能抗拒，李承恩等人即取走己○○所有之皮包1 個（內有土
    地銀行帳戶、五股農會帳戶提款卡各1 張、中國信託銀行、
    台新銀行、花旗銀行信用卡各1 張、現金1 萬餘元、身分證
    、駕照、健保卡、電話簿、勞力士手錶1 只及筆記型電腦1
    台等物品，得手後旋即離去。嗣前揭強盜所得現金由壬○○
    等4 人均分、筆記型電腦由壬○○取走、勞力士錶由王志華
    取走，其餘物品則由壬○○事後丟棄。
  (五)壬○○、李承恩、王志華、劉正鎰遂行前揭強盜取財（即己○○部分）犯行後，其等四人旋共同意圖為自己不法之所有
    ，並基竊盜之犯意聯絡，由壬○○駕駛前開懸掛車號H5－87
    06號車牌之自用小客車（即竊得之前開原車號X9－1866號自
    用小客車）搭載王志華、劉正鎰、李承恩於95年3 月28日凌
    晨4 時許，途經臺中縣神岡鄉○○路94號旁之空地，結夥三
    人以上，由壬○○、王志華在旁把風，並由李承恩及劉正鎰
    下車，持前開扳手拆卸竊取丙○○所有停放在該處之車號PC
    －9986號自用小客車車牌2 面，得手後，再與原先懸掛之H5
    －8706號車牌互換。
  (六)壬○○、李承恩、王志華、劉正鎰強盜取得前開己○○所有
    之五股農會帳戶（帳號為000000000000號）提款卡後，旋共
    同謀議，並基於以不正方法由自動付款設備取得他人之物之
    犯意聯絡，由壬○○駕駛前開懸掛車號PC－9986號車牌之自
    用小客車（即竊得之前開原車號X9－1866號自用小客車）搭
    載王志華、劉正鎰、李承恩於95年3 月28日凌晨4 時9 分迄
    同時12分許止，在臺中縣神岡鄉之臺中商業銀行神岡分行提
    款機，推由壬○○穿戴其所有之黑色外套1 件、鴨舌帽1 頂
    以掩人耳目，並持己○○所有之前開五股農會帳戶提款卡操
    作提款機，以跨行提款方式輸入密碼操作該提款機，使之誤
    認為存款人親自操作而交付現金，以此方式接續6 次合計提
    領己○○所有之11萬3 千元（其中5 次各提領2 萬元、其中
    1 次提領1 萬3 千元），得手後由壬○○等4 人朋分花用。
  (七)嗣於95年3 月28日凌晨4 時26分許，壬○○、李承恩、王志
    華、劉正鎰等人駕車前往位於臺中市○○○○路40號之安泰
    加油站時，壬○○竟單獨基於偽造、行使偽造私文書及意圖
    為自己不法所有之詐欺取財犯意，持己○○之中國信託銀行
    卡號：0000000000000000號信用卡，交給不知情之加油站工
    作人員洪銘隆，藉以加滿油後刷卡支付加油費用，壬○○並
    於信用卡簽帳單客戶簽名欄上，偽簽己○○之署押2 枚【1
    式2 聯，分別為特約商店存根聯、客戶收執聯；在特約商店
    存根聯偽造「己○○」署押1 枚，及在客戶收執聯偽造（複
    寫）「己○○」署押1 枚】後，加以行使上開偽造之簽帳單
    而交付給洪銘隆，使洪銘隆陷於錯誤而加足汽油，壬○○即
    以此詐術盜刷信用卡計1, 370元，足生損害於特約商店、發
    卡銀行對於信用卡管理之正確性及己○○本人。
  (八)(1)壬○○、李沐錦（業經本院另案審理中）為達強盜取財（
    即事實欄(九)(1)）之犯行，共同意圖為自己不法之所有，並基
    上述竊盜之概括犯意，先於95年4 月1 日零時30分許，在臺
    中市○○區○○路52之5 號前，以不詳方法竊取辛○○所有
    之車號H3－6640號自小客車，得手後；(2)復於同日之不詳時
    間，在臺中縣大雅鄉○○○路152 巷巷口附近，由壬○○、
    李沐錦以渠等所有客觀上足以使人生命、身體及安全造成危
    險之扳手1 支（未扣案），竊取戊○○所有停放在該處之車
    號P2－7273號自小客車之車牌2 面，並與上開車號H3－6640
    號自小客車之車牌互換。
  (九)(1)壬○○駕駛前揭贓車（即壬○○與李沐錦共同竊得車號H3
    －6640號自用小客車，再將渠等共同竊得之車號P2－7273號
    車牌2 面懸掛在前開竊得之自用小客車上）搭載李沐錦、李
    承恩、王志華、劉正鎰等5 人承續前強盜取財之犯意聯絡，
    結夥三人以上，於95年4 月3 日凌晨3 時10分許，在臺中縣
    龍井鄉○○村○○路○ 段265 巷口附近，攔截由癸○○所駕
    駛之車號R8－8326號自用小客車，李承恩、王志華、劉正鎰
    、李沐錦4 人即下車，並由李沐錦、李承恩分別持客觀上均
    足供兇器使用，對人之身體、生命、安全構成威脅之西瓜刀
    各1 支強押癸○○下車，李沐錦、王志華再將癸○○強押進
    入前開贓車，王志華並持前開手銬銬住癸○○，以此強暴方
    式至使癸○○不能抗拒後，由李承恩駕駛前開贓車（後座搭
    載並由劉正鎰、王志華押住癸○○，車上並留有備用之西瓜
    刀1 支），壬○○則駕駛前開車號R8－8326號自用小客車搭
    載李沐錦離開現場，嗣因李承恩駕駛前開贓車發生車禍，壬○○等5 人再押癸○○全部擠進前開車號R8－83 26 號自用
    小客車內，行駛至臺中縣神岡鄉地點不詳之廢棄工寮後，再
    由王志華將頭套（未扣案）戴於癸○○頭上，壬○○等人旋
    搜括癸○○之前開自用小客車車內財物，取得癸○○皮包內
    之現金5 百多元及慶豐銀行彰化分行帳戶（為癸○○之姊陳
    裕華所有、由癸○○保管使用，帳號為00000000000000號）
    提款卡1 張。(2)壬○○、李承恩、王志華、劉正鎰等四人承
    前揭與李沐錦共同謀議以不正方法由自動付款設備取得他人
    之物之犯意聯絡，由壬○○、李承恩至提款機提領金錢，其
    餘三人看管癸○○之行為分擔方式，壬○○旋於95年4 月3
    日凌晨4 時26分許，持前開慶豐銀行彰化分行帳戶之提款卡
    ，在臺中縣大雅鄉農會（忠義分部）操作提款機，以跨行提
    款方式輸入密碼操作該提款機，使之誤認為存款人親自操作
    而交付現金，以此方式提領現金2 萬元，所得款項嗣由壬○○、王志華、劉正鎰、李沐錦、李承恩等人朋分花用。嗣於
    同日15時28分許，李承恩、王志華始將癸○○載至臺中市○○路與逢甲路附近釋放。
  (十)嗣於95年6 月14日19時許，在臺中縣中清路4 段647 號前經
    警查獲李承恩後，依李承恩之供述查知當時已在勒戒處所執
    行觀察勒戒之壬○○及已在監服刑之劉正鎰亦均為前揭犯行
    之共犯，經警借提因而查獲劉正鎰、壬○○，再依其等之供
    述循線扣得西瓜刀3 支（其中2 支係用以供犯罪事實欄(九)犯
    行所用之物，其中1 支係預備用以供犯罪事實欄(九)犯行之物
    ）、鴨舌帽1 頂、黑色外套1 件及己○○遭強盜之前開筆記
    型電腦1 台，並於95年7 月12日18時5 分許，在臺中市○區
    ○○路1 段91號前經警查獲王志華，因而查悉上情。
二、案經內政部警政署國道公路警察局第三警察隊報告臺灣臺中
    地方法院檢察署檢察官偵查起訴及臺中縣警察局大甲分局報
    告臺灣臺中地方法院檢察署檢察官聲請本院併案審理。
    理    由
壹、程序部分：
    按被告以外之人於審判外之言詞或書面陳述，除法律有規定
    者外，不得作為證據；又被告以外之人於審判外之陳述，雖
    不符前4 條之規定，而經當事人於審判程序同意作為證據，
    法院審酌該言詞陳述或書面陳述作成時之情況，認為適當者
    ，亦得為證據。當事人、代理人或辯護人於法院調查證據時
    ，知有第159 條第1 項不得為證據之情形，而未於言詞辯論
    終結前聲明異議者，視為有前項之同意，刑事訴訟法第159
    條第1 項、第159 條之5 分別定有明文。本件被害人乙○○
    、甲○○、子○○、丁○○、己○○、丙○○、洪銘隆、辛○○、戊○○、癸○○於警詢中之證言為前開刑事訴訟法第
    15 9條第1 項之傳聞證據，惟被告及辯護人於本院言詞辯論
    終結前並未就其證據能力聲明異議，依前開刑事訴訟法第15
    9 條之5 第2 項之規定，上開陳述亦有證據能力，合先敘明
    。
貳、實體部分：
一、上揭事實，業據被告於警詢、偵查中及本院審理時均坦承不
    諱，核與同案被告李承恩（本院另案95年度易字第1729號）
    、王志華及劉正鎰（本院另案95年度訴字第2276）於本院另
    案審理時結證之情節相符，且查：
  (1)關於事實欄(一)之犯行部分，並據證人乙○○、甲○○於警詢
    時證述、檢察官訊問時結證明確及證人甲○○、乙○○於本
    院另案 (95年度易字第1729號、95年度訴字第2276號）審理
    時結證綦詳，復有張世樺之前開郵局帳戶存摺交易明細、乙○○之前開聯信商業銀行帳戶金融卡、車號6051－HT號自用
    小客車之車輛車牌失竊作業查獲車輛認可資料附卷可證。
  (2)關於事實欄(二)之犯行部分，並據證人子○○於警詢時證述明
    確，復有車號X9－1866號自用小客車之車輛車牌失竊作業查
    獲車牌認可資料、贓物認領保管單各1 紙附卷可證。
  (3)關於事實欄(三)之犯行部分，並據證人丁○○於警詢時證述明
    確，復有車號H5－8706號自用小客車之車輛車牌失竊作業查
    獲車牌認可資料、贓物認領保管單各1 紙、隆豐社區監視器
    錄影畫面翻拍之相片2 張附卷可證。
  (4)關於事實欄(四)及(六)之犯行部分，並據證人己○○於警詢時證
    述及檢察官訊問時結證明確，並有扣案之被告所有之黑色外
    套1 件、鴨舌帽1 頂，及己○○遭強盜之前開筆記型電腦相
    片12張、案發現場採證相片36張附卷可按。且經警採集己○○遭強盜過程中歹徒所遺留於前開車號HG－8653號自用小客
    車上之指紋，並送請內政部警政署刑事警察局鑑驗結果，確
    為李承恩所有之指紋，有內政部警政署刑事警察局95年4 月
    4 日刑紋字第0950048085號鑑驗書1 紙附卷可證。又警方採
    集己○○遭強盜過程中歹徒所遺留於案發現場之牙籤1 支、
    煙蒂2 個，並送請內政部警政署刑事警察局鑑驗結果，該牙
    籤1 支上唾液與李承恩之唾液（DNA －STR 型別）相同、該
    煙蒂2 個上唾液則各與壬○○、劉正鎰之唾液（DNA －STR
    型別）相同等情，亦有刑事案件證物採驗紀錄表、內政部警
    政署刑事警察局95年9 月14日刑醫字第09501074 00 號鑑驗
    書1 件在卷可按及自動櫃員機提款監視器錄影畫面翻拍之相
    片4 張、自動櫃員機交易明細表1 件附卷足憑。
  (5)關於事實欄(五)之犯行部分，並據證人丙○○於警詢時證述明
    確，復有車號PC－9986號自用小客車之車輛車牌失竊作業查
    獲車牌認可資料、贓物認領保管單各1 紙附卷可證。
  (6)關於事實欄(七)之犯行部分，並據證人己○○、洪銘隆分別於
    警詢及偵查中時證述明確，復有信用簽帳單特約商店存根聯
    1 紙附卷可證。
  (7)關於事實欄(八)之犯行部分，並據證人辛○○、戊○○分別於
    警詢及偵查中時證述明確，復有車號PC－9986號自用小客車
    之車輛車牌失竊作業查獲車牌認可資料、贓物認領保管單各
    1 紙附卷可證。
  (8)關於犯罪事實欄(九)之犯行部分，並據證人癸○○於警詢時證
    述及檢察官訊問時結證明確，並有扣案之被告所有西瓜刀3
    支可稽，及自動櫃員機提款監視器錄影畫面翻拍之相片、大
    雅鄉農會函、自動櫃員機交易明細表及陳裕華之前開帳戶開
    戶基本資料各1 紙足憑。
二、綜上所述，足認被告之自白確與事實相符。是本案事證明確
    ，被告前揭犯行，均堪認定，應依法論科。
三、論罪科刑：
  (一)新舊法比較部分：被告行為後，刑法業於94年2 月2 日修正
    公布，於95年7 月1 日施行，且按行為後法律有變更者，適
    用行為時之法律，但行為後之法律有利於行為人者，適用最
    有利於行為人之法律，現行刑法第2 條第1 項訂有明文。此
    條規定乃與刑法第1 條罪刑法定主義契合，而貫徹法律禁止
    溯及既往原則，係規範行為後法律變更所生新舊法律比較適
    用之準據法，是刑法第2 條本身雖經修正，但刑法第2 條既
    屬適用法律之準據法，本身尚無比較新舊法之問題，應一律
    適用裁判時之現行刑法第二條規定，以決定適用之刑罰法律
    ，先予敘明。又以本次刑法修正之比較新舊法，應就罪刑有
    關之共犯、未遂犯、想像競合犯、牽連犯、連續犯、結合犯
    ，以及累犯加重、自首減輕暨其他法定加減原因與加減例等
    一切情形，綜其全部罪刑之結果而為比較，最高法院95年5
    月23日著有95年度第8次刑庭會議決議可資參照。經查：
  (1)刑法修正之後，原屬牽連犯及連續犯之數個犯罪行為，依新
    法均應數罪併罰，比較修正前之規定，可依裁判上一罪論處
    ，顯然修正前之規定有利於被告，應依修正前刑法第55條之
    牽連犯規定及第56條之連續犯規定論處。
  (2)又觀諸修正前、修正後刑法第55條之想像競合犯規定，依修
    正後規定，乃不得科以較輕罪名所定最輕本刑以下之刑，比
    較新舊法之結果，顯依修正前之規定較有利於被告。
  (3)修正後刑法第33條第5 款規定「罰金：新臺幣一千元以上，
    以百元計算之。」，與修正前刑法第33條第5 款規定「罰金
    ：一元以上。」不同。比較新舊法結果，以舊法較有利於行
    為人，新法並無對被告較為有利之情形，故依刑法第2 條第
    1 項前段規定，本案關於刑法第158 條第1 項之僭行公務員
    職權罪、第302 條第1 項之以非法方法剝奪人之行動自由罪
    、第320 條第1 項之竊盜罪、第339 條第1 項之詐欺取財罪
    、第339 條之2 第1 項之以不正方法由自動付款設備取得他
    人之物罪之法定刑罰金部分，自應適用行為時之法律即修正
    前刑法第33條第5 款規定決定其罰金部分之法定刑。
  (4)再查被告行為後，業已增訂刑法施行法第1 條之1 ，並規定
    ：「中華民國九十四年一月七日刑法修正施行後，刑法分則
    編所定罰金之貨幣單位為新臺幣。九十四年一月七日刑法修
    正時，刑法分則編未修正之條文定有罰金者，自九十四年一
    月七日刑法修正施行後，就其所定數額提高為三十倍。但七
    十二年六月二十六日至九十四年一月七日新增或修正之條文
    ，就其所定數額提高為三倍。」，是就現行刑法中，有關於
    罰金刑處罰之規定已有修正，惟經比較增訂之刑法施行法第
    1 條之1 與被告行為時之罰金罰鍰提高標準條例第1 條前段
    、現行法規所定貨幣單位折算新臺幣條例第2 條結果，二者
    規定適用之結果並無不同，則本案即依被告行為時之舊法即
    依罰金罰鍰提高標準條例第1 條前段為法條適用之依據，併
    予敘明。
  (5)被告行為後刑法關於累犯之規定雖經修正，惟本件被告無論
    依修正前或修正後之刑法第47條規定，均應論以累犯，並依
    法加重其刑，此部分尚無新法或舊法較有利於被告之問題。
  (6)綜合上述各條文修正前、後之比較，揆諸前揭最高法院決議
    及修正後刑法第2 條第1 項規定之「從舊從輕」原則，自應
    適用被告行為時之法律，即修正前刑法之相關規定及修正前
    罰金罰鍰提高標準條例第1 條前段之規定，予以論處。
  (二)按刑法第302 條之妨害自由罪，原包括私禁及以其他非法方
    法剝奪人之行動自由而言，所謂非法方法，當包括強暴脅迫
    等情事在內。且「強盜罪以強暴、脅迫等方法，致使不能抗
    拒為構成要件之一，當然含有妨害被害人自由之性質，故犯
    強盜罪而有妨害被害人之自由時，是否另論以妨害自由罪名
    ，應就行為人之全部犯罪行為實施過程加以觀察。倘妨害自
    由行為時，強盜行為尚未著手實施，可依其情形認為妨害自
    由、強盜犯罪間具有方法結果之牽連關係；若強盜犯行業已
    著手實施，則所為強暴、脅迫等非法方法剝奪被害人行動自
    由行為，應包括在強盜行為之內，無另行成立刑法第302 條
    第1 項之剝奪他人行動自由罪之餘地（最高法院91年度臺上
    字第803 號判決、92年度臺上字第2184號判決參照）。經查
    ，本件被告與同案被告等人為遂行事實欄(一)、(九)之強盜過程
    中，除分別對被害人己○○、癸○○施以強暴行為外，並兼
    有限制其等行動自由之行為，然此為強盜行為之一部分，自
    均不另論以妨害自由罪，公訴人認應論以妨害自由罪，尚有
    誤會。次按刑法上所謂兇器，其種類並無限制，凡客觀上對
    於人之生命、身體、安全構成威脅，具有危險性之兇器均屬
    之，且祇須行竊時攜帶此種具有危險性之兇器為已足，並不
    以攜帶之初有行兇之意圖為必要（最高法院79年臺上字第52
    53號判例參照）。且按扳手、鉗子、起子等物，客觀上均足
    對人之生命、身體、安全構成威脅應認為行兇器具，持以行
    竊應成立加重竊盜罪（最高法院76年度臺上字第3929號判決
    參照）。查被告就事實欄(三)、(五)及(八)(2)之竊盜犯行所攜帶、
    同一未扣案之前開扳手1 支，長約10公分、為屬鐵製材質，
    有如前述，顯質地堅硬；又被告為遂行事實欄(九)(1)之強盜取
    財犯行時，用以強押癸○○所用之扣案西瓜刀2 支及車上備
    用之西瓜刀1 支，亦屬鐵製材質，為質地堅硬且具刀刃之物
    ，亦為被告自承在卷，則足認前開扳手及西瓜刀客觀上均屬
    對人之生命、身體、安全構成威脅而具有危險性之兇器無訛
    。至於同案被告劉正鎰強盜乙○○、甲○○、己○○所使用
    銀色手槍1 支，因未扣案，無從勘驗得悉其構造、材質，且
    無積極證據可資證明該槍具有殺傷力或足以供兇器使用，本
    於罪疑惟輕，有利於被告之法則，爰為有利被告之認定，即
    不認該槍係屬兇器，併此敘明。
  (三)是核被告就事實欄(一)之犯行部分，係犯刑法第158 條第1 項
    之僭行公務員行使職權罪、第330 條第1 項結夥三人以上之
    加重強盜使人交付財物罪（即犯強盜罪而有刑法第321 條第
    1 項第4 款情形，下稱加重強盜罪）；就事實欄(二)、(八)(1)之
    犯行部分，均係犯刑法第320 條第1 項之普通竊盜罪；就事
    實欄(三)、(五)之犯行部分，均係犯刑法第321 條第1 項第3 款
    、第4 款之結夥三人以上攜帶兇器加重竊盜罪；就事實欄(四)
    之犯行部分，係犯刑法第158 條第1 項之僭行公務員行使職
    權罪、第330 條第1 項結夥三人以上之加重強盜取財罪（下
    稱加重強盜罪）；就事實欄(六)及(九)(2)之犯行部分，均係犯第
    339 條之2 第1 項之以不正方法由自動付款設備取得他人之
    物罪（下稱利用自動付款設備詐欺取財罪）；就事實欄(七)之
    犯行部分，係犯刑法第216 條、第210 條之行使偽造私文書
    罪及同法第339 條第1 項之詐欺取財罪；就事實欄(八)(2)之犯
    行部分，係犯刑法第321 條第1 項第3 款之攜帶兇器加重竊
    盜罪；就事實欄(九)(1)之犯行部分，係犯刑法第330 條第1 項
    結夥三人以上攜帶兇器之加重強盜取財罪（即犯強盜罪而有
    刑法第32 1條第1 項第3 、4 款情形，下稱加重強盜罪）。
  (四)被告於事實欄(一)、(四)、(九)(1)之加重強盜罪過程中，除分別對
    乙○○、甲○○；己○○；癸○○施強暴或脅迫外，並兼括
    以限制其等四人行動自由及恐嚇脅迫之方式，然此為強盜行
    為之一部分，自均不另論以妨害自由罪或恐嚇罪。
  (五)被告於事實欄(七)所述，在信用卡簽帳單上【1 式2 聯，分別
    為特約商店存根聯、客戶收執聯；在特約商店存根聯偽造「
    己○○」署押1 枚，及在客戶收執聯偽造（複寫）「己○○
    」署押1 枚】偽造「己○○」署押之行為，係偽造私文書之
    部分行為；又偽造私文書之低度行為復為行使之高度行為所
    吸收，均不另論罪。
  (六)被告就犯罪事實欄(六)之犯行部分，先後6 次由提款機提領己○○所有金錢，其提領金錢雖有數次，惟其時間緊密，侵害
    同一法益，依一般社會觀念，在刑法評價上，應視為數次之
    接續實施，為包括一罪之接續犯。
  (七)按以自己共同犯罪之意思，參與實施犯罪構成要件以外之行
    為；或以自己共同犯罪之意思，事先同謀，而由其中一部分
    人實施犯罪之行為者，均為共同正犯；亦即二人以上以共同
    犯罪之意思，事前同謀，推由其中部分之人實施，其未參與
    實施之共謀者，固為學說上所稱之共謀共同正犯，依司法院
    大法官釋字第109 號解釋，仍成立共同正犯（司法院大法官
    會議第109 號解釋及最高法院93年度臺上字第1260號判決意
    旨參照）。是以，被告分別與同案被告王基亮、王志華、劉
    正鎰就事實欄(一)之犯行；與同案被告王志華就事實欄(二)之犯
    行；與同案被告李承恩、王志華、劉正鎰就事實欄(三)至(六)之
    犯行；及與同案被告李沐錦就事實欄(八)之犯行；與同案被告
    李沐錦、李承恩、王志華、劉正鎰間就事實欄(九)之犯行，均
    各互有犯意聯絡及行為分擔，均各為共同正犯。至於公訴人
    認同案被告李承恩參與事實欄(一)之犯行，因認李承恩就此部
    分，有犯意聯絡及行為分擔，為共同正犯云云。惟查：同案
    被告李承恩於本院另案（95年易字第1729號）審理中，證人
    即被害人甲○○、乙○○當庭指認後證述：李承恩之聲音不
    像係強盜之人。王基亮係參與強盜渠等之人等語在卷甚明；
    復經證人即同案被告劉正鎰於同案審理中證述：李承恩係替
    王基亮擔罪，李承恩未參與此部分犯行等語綦詳，業經本院
    調該案卷宗核閱無訛，並有該案判決書附卷（見本院審理卷
    第47頁至第63頁）可佐。足見此部分犯行應係王基亮所為，
    故公訴人認同案李承恩參與此部分犯行，自有未洽，應予指
    明。
  (八)被告先後多次僭行公務員行使職權、結夥三人以上之加重強
    盜使人交付財物、普通竊盜、攜帶兇器竊盜、結夥三人以上
    攜帶兇器加重竊盜，及以不正方法由自動付款設備取得他人
    之物之行為，時間緊接，所犯基本構成要件相同，顯係各基
    於概括犯意為之，應依修正刪除前刑法第56條連續犯規定，
    就僭行公務員職權部分從一情節較重（即(一)）之連續僭行公
    務員行使職權罪處斷；就以不正方法由自動付款設備取得他
    人之物部分從一情節較重（即(六)）之連續以不正方法由自動
    付款設備取得他人之物罪處斷；就普通竊盜、攜帶兇器竊盜
    、結夥三人以上攜帶兇器加重竊盜部分從一情節較重（即(三)
    ）之連續結夥三人以上攜帶兇器加重竊盜罪處斷；就加重強
    盜部分從一情節較重（即(九)(1)）之連續結夥三人以上攜帶兇
    器強盜使人交付財物罪處斷，上開各罪均依法加重其刑。
  (九)被告就犯罪事實欄(一)之同時對被害人乙○○、甲○○所為加
    重強盜罪之犯行，為想像競合犯，應依修正前刑法第55條之
    規定，從一重依刑法第330 條第1 項之加重強盜罪論處。
  (十)被告所犯僭行公務員行使職權罪、結夥三人以上之加重強盜
    使人交付財物罪、結夥三人以上攜帶兇器加重竊盜罪、以不
    正方法由自動付款設備取得他人之物罪、行使偽造私文書罪
    及詐欺取財罪間，互有方法、目的之牽連關係，應依修正刪
    除前刑法第55條牽連犯之規定，從一重連續結夥三人以上攜
    帶兇器強盜使人交付財物罪處斷。
  (十一)檢察官聲請併案（臺灣臺中地方法院檢察署95年度偵字第25
    940 號）之事實，雖未及起訴，但與前揭有罪事實欄(一)所載
    之事實相同，應為起訴效力所及，本院應併予審判，附此敘
    明。
  (十二)被告曾因違反麻醉藥品管制條例、違反毒品危害防制條例、
    違反槍砲彈藥刀械管制條及贓物等案件，經法院分別判處有
    期徒刑5 年6 月及5 月、6 月、7 月、3 月確定，嗣經法院
    定其應執行有期徒刑6 年5 月確定，入監執行，於94年7 月
    19 日 假釋付保護管束，迄95年2 月4 日始因假釋付保護管
    束期滿，假釋未經撤銷未執行之刑期，視為已執行完畢，有
    卷附臺灣高等法院被告前案紀錄表可佐，其於前案有期徒刑
    執行完畢後5 年內再犯本件有期徒刑以上之罪，為累犯，應
    依修正前刑法第47條規定加重其刑，並依法遞加重其刑。爰
    審酌被告有上述不良前科紀錄，經有期徒刑之執行後，竟不
    知悔改，為貪取不法利益，擅自冒充警察執行職務，進而以
    結夥四人乃至結夥五人，並攜帶兇器之強暴方式強盜他人財
    物、或以手銬銬住被害人雙手等強暴方法，犯罪手段至非平
    和、惡性非輕，對被害人造成財產上損害外，亦對被害人生
    命、身體造成之危險性甚高，並使被害人心裡蒙受恐懼陰影
    ，危害社會治安及民眾安全甚鉅，且由自動付款設備冒領被
    害人存款，及冒刷被害人之信用卡加油等行為，更進一步造
    成被害人財產損害之擴大，亦足影響正常之交易秩序，迄今
    未與被害人和解，賠償渠等所受之損失，及其坦承犯行等一
    切情狀，量處如主文所示之刑，以示懲儆。
  (十三)沒收之諭知：
  (1)按被告用以詐欺取財之偽造書類，既已交付於被害人收受，
    則該物非屬被告所有，除偽造書類上偽造之印文、署押，應
    依刑法第219 條予以沒收外，依同法第38條第3 項之規定，
    即不得再對各該書類諭知沒收（最高法院43年台上字第747
    號判例意旨可資參照）。查被告在上開信卡簽帳單客戶簽名
    欄上偽簽己○○之署押2 枚【1 式2 聯，分別為特約商店存
    根聯、客戶收執聯；在特約商店存根聯偽造「己○○」署押
    1 枚，及在客戶收執聯偽造（複寫）「己○○」署押1 枚】
    後，該信用卡簽帳單之特約商店存根聯，已交付該特約商店
    及發卡銀行收受，均已非被告所有，自不應另為沒收之諭知
    ，惟該特約商店存根聯偽造之「己○○」之署押1 枚，雖未
    扣案，但無證據證明確實不存在，不問屬於犯人與否，仍應
    依刑法第219 條之規定予以宣告沒收。未扣案之客戶收執聯
    1 張，係被告行使偽造私文書犯罪所取得之物，爰依刑法第
    38 條 第1 項第3 款規定宣告沒收。至於前述客戶收執聯上
    所偽造「己○○」之署押1 枚，因該偽造之客戶收執聯，業
    經宣告全部沒收，已如前述，爰不就該部分偽造之署押另予
    諭知沒收，附此敘明。
  (2)扣案之西瓜刀3 支，係被告所購得而為其所有，且均係供本
    案犯罪事實欄(九)(1)之加重強盜取財犯行所用或預備之物；扣
    案之鴨舌帽1 頂、黑色外套1 件，係被告所有，為掩人耳目
    而用以供犯罪事實欄(六)之犯行所用之物，應依修正前刑法第
    38條第1 項第2 款之規定宣告沒收。
  (3)至於未扣案之前開鑰匙1 支、手銬1 副、前開扳手1 支、前
    開銀色手槍1 支，均係被告所有並供其及同案被告等人犯罪
    所用之物，業據被告供承在卷，因未扣案，為避免將來執行
    ，爰均不另為沒收之諭知。另未扣案之頭套1 個，雖係供同
    案被告王志華、劉正鎰等人犯罪所用之物，惟無證據證明係
    屬被告或同案被告李沐錦、壬○○、李承恩、王志華、劉正
    鎰等人所有，爰不宣告沒收，均併此敘明。
據上論斷，應依刑事訴訟法第299 條第1 項前段，刑法第2 條第
1 項前段、第28條、（修正前）第55條、（修正前）第56條、第
158 條第1 項、第320 條第1 項、第321 條第1 項第3 款、第4
款、第330 條第1 項、第216 條、第210 條、第339 條第1 項、
第339 條之2 第1 項、（修正前）第47條、第219 條、第38條第
1項 第2 款，罰金罰鍰提高標準條例第1 條前段，判決如主文。
中　　華　　民　　國　　96　　年　　4 　　月　　9 　　日
                  刑事第三庭  審判長  法  官　唐光義
                                      法  官　郭妙俐
                                      法  官　楊萬益
以上正本證明與原本無異。
如不服本判決，應於送達後十日內向本院提出上訴狀（須附繕本
），上訴於臺灣高等法院臺中分院。
                                      書記官　李國敬
中　　華　　民　　國　　96　　年　　4 　　月　　9 　　日
附錄論罪科刑法條：
刑法第一百五十八條第一項
冒充公務員而行使其職權者，處三年以下有期徒刑、拘役或五百
元以下罰金。
刑法第三百二十條第一項
意圖為自己或第三人不法之所有，而竊取他人之動產者，為竊盜
罪，處五年以下有期徒刑、拘役或五百元以下罰金。
刑法第三百二十一條第一項
犯竊盜罪而有左列情形之一者，處六月以上、五年以下有期徒刑：
一  於夜間侵入住宅或有人居住之建築物、船艦或隱匿其內而犯
    之者。
二  毀越門扇、牆垣或其他安全設備而犯之者。
三  攜帶兇器而犯之者。
四  結夥三人以上而犯之者。
五  乘火災、水災或其他災害之際而犯之者。
六  在車站或埠頭而犯之者。
刑法第三百三十條第一項
犯強盜罪而有第三百二十一條第一項各款情形之一者，處七年以
上有期徒刑。
刑法第三百三十九條之二第一項
意圖為自己或第三人不法之所有，以不正方法由自動付款設備取
得他人之物者，處三年以下有期徒刑、拘役或一萬元以下罰金。
中華民國刑法第339條
（普通詐欺罪）
意圖為自己或第三人不法之所有，以詐術使人將本人或第三人之
物交付者，處5 年以下有期徒刑、拘役或科或併科1 千元以下罰
金。
以前項方法得財產上不法之利益或使第三人得之者，亦同。
前二項之未遂犯罰之。
中華民國刑法第210條
（偽造變造私文書罪）
偽造、變造私文書，足以生損害於公眾或他人者，處 5 年以下有
期徒刑。
中華民國刑法第216條
（行使偽造變造或登載不實之文書罪）
行使第 210 條至第 215 條之文書者，依偽造、變造文書或登載
不實事項或使登載不實事項之規定處斷。
